【裁判字號】    97,訴,717
【裁判日期】    971008
【裁判案由】    毒品危害防制條例
【裁判全文】
臺灣桃園地方法院刑事判決          97年度訴字第134、717號
公  訴  人  臺灣桃園地方法院檢察署檢察官
被      告  唐登峰
選任辯護人  周威君律師
被      告  甲○○
選任辯護人  陳河泉律師
上列被告等因違反毒品危害防制條例案件，經檢察官提起公訴（
96年度偵字第30799 號）及追加起訴（97年度偵字第14416 號）
，本院判決如下︰
    主  文
唐登峰、甲○○共同運輸第三級毒品，各處有期徒刑柒年，扣案
如附表所示之物均沒收。
    事  實
一、唐登峰、甲○○（綽號「阿安」）均明知愷他命（即Ketami
    ne）係毒品危害防制條例所列管之第三級毒品，不得非法運
    輸，並屬依懲治走私條例公告之「管制物品項目及其數額」
    甲項第4 目所列管制進出口之物品，不得私運進入我國境內
    ，竟於民國96年12月11日至15日間之某時，與自稱「蕭煜龍
    」但真實姓名年籍均不詳綽號「龍哥」之成年男子，3 人共
    同基於運輸、私運第三級毒品愷他命入境我國之犯意聯絡，
    相約由「龍哥」先將內藏第三級毒品愷他命之充電器，以寄
    送航空包裹之方式，運送至臺灣，再由唐登峰予以收受後，
    以「龍哥」所交付門號0000000000號易付卡SIM 卡1 張（該
    門號係由不知情之南屏電信股份有限公司向和信電訊股份有
    限公司申辦），撥打「龍哥」所使用門號為00000000000000
    00號及甲○○所使用門號為0000000000000000號行動電話（
    下各稱1647或5858電話，均未扣案）相互聯繫，將包裹送至
    甲○○住處，甲○○再聯繫其不知情之母親葉薛春或同居女
    友甘馨喻代為收受並將包裹交予「龍哥」委請之人。謀議既
    定，即由「龍哥」在中國大陸廣東省某處，將第三級毒品愷
    他命（驗前總毛重23224 公克，驗前純質淨重22439.38公克
    ，純度則為97﹪，另取樣0.45公克鑑定用罄）先以透明夾鍊
    袋及錫箔紙（均未扣案）由內而外包裹為191 小包後，各自
    藏放於95個黑色充電器內，再以95個小紙盒包覆各該夾藏毒
    品之黑色充電器後，連同另一並未夾藏毒品之黑色充電器（
    未扣案），另以每2 個中型紙箱即分裝為1 大紙箱之方式，
    分裝為4 大紙箱之包裹（下稱系爭包裹），而於96年12月15
    日至17日間之某時，由「龍哥」在系爭包裹上記載收件人為
    「唐登峰」、地址為「臺南市○○街45號」、電話為「
    0000000000」、貨物品名為「充電器4 箱」等資料後，自大
    陸地區透過不知情之南亞國際貨運有限公司（下稱南亞公司
    ），以航空快遞包裹之方式運送來臺。嗣於96年12月18日凌
    晨2 時10分許，抵達桃園國際機場貨運站遠雄快遞專區內，
    而將該管制進口之第三級毒品愷他命運輸入境臺灣。惟因財
    政部臺北關稅局（下稱臺北關稅局）人員以X 光檢查時發覺
    有異，乃會同內政部警政署航空警察局（下稱航警局）人員
    當場拆封後，經試劑初步檢驗確認其內夾藏第三級毒品愷他
    命而查扣。嗣於受南亞公司委託亦不知情之東運快遞股份有
    限公司（下稱東運公司）將系爭包裹交予仍不知情之上大郵
    通股份有限公司（下稱上大郵通公司）之快遞人員，依系爭
    包裹上載收件地址運送，迨唐登峰於96年12月18日下午5 時
    27分許前來領收並搬運包裹至其所有AU-7338 號自小客車之
    際，為埋伏員警當場查獲，並扣得前開由「龍哥」交唐登峰
    供運輸第三級毒品愷他命聯絡之用之門號0000000000號行動
    電話（含易付卡SIM 卡1 張）及唐登峰所有用以聯絡快遞收
    受包裹之門號0000000000號行動電話（含SIM 卡1 張）各1
    具。
二、案經內政部警政署航空警察局移請臺灣桃園地方法院檢察署
    檢察官偵查起訴。
    理  由
壹、程序方面：
一、按被告以外之人於偵查中向檢察官所為之陳述，除顯有不可
    信之情況者外，得為證據，刑事訴訟法第159 條之1 第2 項
    定有明文。查共同被告唐登峰、甲○○經檢察官依法訊問，
    各以證人身份於偵查中具結所為之證述，並無其他事證足資
    認定其等於檢察官訊問時有受違法取供情事，復無何特別不
    可信之情況，且檢察官、被告及其辯護人於本院審理程序中
    均不爭執，是認有證據能力，而得作為本案之證據。
二、次按被告以外之人於審判外之言詞或書面陳述，除法律有規
    定者外，不得作為證據；又被告以外之人於審判外之陳述，
    雖不符合同法第159 條之1 至第159 條之4 之規定，但經當
    事人於審判程序同意作為證據，法院審酌該言詞陳述或書面
    陳述作成時之情況，認為適當者，亦得為證據。當事人、代
    理人或辯護人於法院調查證據時，知有第159 條第1 項不得
    為證據之情形，而未於言詞辯論終結前聲明異議者，視為有
    前項之同意，刑事訴訟法第159 條第1 項及第159 條之5 分
    別定有明文。查證人李智強、甘馨喻於警詢中所為之陳述，
    雖屬傳聞證據，惟除甘馨喻已於審理期日到庭接受交互詰問
    外，檢察官、被告及其辯護人於本院準備程序及審判期日均
    表示無意見而不予爭執，且迄至言詞辯論終結前亦未再聲明
    異議，本院審酌上開證據資料製作時之情況，尚無違法不當
    或證明力明顯過低之瑕疵，亦認以之作為證據，應屬適當。
三、至本件認定事實所引用之卷內其餘卷證資料（包括文書證據
    及物證），並無證據證明係公務員違背法定程序所取得，檢
    察官、被告及辯護人於審判程序中復均未於言詞辯論終結前
    表示異議，且卷內之文書證據及物證，亦無刑事訴訟法第15
    9 條之4 之顯有不可信之情況與不得作為證據之情形，則依
    刑事訴訟法第159 條之5 之規定，本件認定事實所引用之所
    有文書證據及物證，均有證據能力，合先敘明。
貳、實體方面：
一、訊據被告唐登峰固坦承確於上開時日收受系爭包裹而為警查
    獲，惟與被告甲○○均矢口否認有何運輸第三級毒品愷他命
    之犯行。被告唐登峰辯稱：伊係在簽收包裹後，經航警告知
    ，才知是毒品，充電器裡面長什麼樣子，伊均不知道云云。
    被告甲○○則辯稱：本件被告唐登峰被查獲之代收包裹，伊
    完全不知情，且被告唐登峰事發後也沒有打電話問伊包裹要
    寄送到哪裡云云。
二、惟查：
(一)、上開「龍哥」如何在中國大陸廣東省某處，將第三級毒品愷
    他命先以透明夾鍊袋及錫箔紙由內而外裹藏於95個黑色充電
    器內，再各以95個小紙盒、8 個中型紙箱及4 個大紙箱分裝
    為系爭包裹後，於96年12月15日至17日間之某時，在系爭包
    裹上記載收件人為「唐登峰」、地址為「臺南市○○街45號
    」、電話為「0000000000」、貨物品名為「充電器4 箱」等
    資料後，自大陸地區透過不知情之南亞公司，以航空快遞包
    裹之方式運送來臺，系爭包裹嗣於96年12月18日凌晨2 時10
    分許，抵達桃園國際機場貨運站遠雄快遞專區內，惟因遭臺
    北關稅局人員以X 光檢查時發覺有異，乃會同航警局人員當
    場拆封後，經試劑初步檢驗確認包裹內所有95個充電器內，
    均夾藏第三級毒品愷他命，因而均予以查扣等情，有證人李
    智強於警詢時之證述（見96年度偵字第30799 號第24至25頁
    ）、航空警察局安全檢查隊X 光檢查儀注檢貨物報告表（同
    上卷第29頁）、派件存根聯（同上卷第26頁）、交通部民用
    航空局航空醫務中心傳真及其附件（見同上卷第12頁）暨查
    獲過程光碟1 片為證，堪信實在。
(二)、又本件所查扣疑似第三級毒品愷他命之白色粉末，經送請內
    政部警政署刑事警察局鑑定，外觀型態均相似，且以氣相層
    析質譜分析法及核磁共振分析法鑑定結果，認均含有第三級
    毒品愷他命成分，驗前總毛重23224 公克，驗前純質淨重22
    439.38公克，純度則為97﹪（另取樣0.45公克鑑定用罄），
    有該局96年12月27日刑鑑字第0960192794號鑑定書可參（見
    同上卷第81頁），堪認被告唐登峰所收受之系爭包裹，其內
    所夾藏者確係第三級毒品愷他命無訛。嗣於東運快遞股份有
    限公司將系爭包裹交予上大郵通股份有限公司快遞人員，將
    系爭包裹運送至上載寄件地址，而由唐登峰出面收取並搬運
    包裹至其所有AU-7338 號自小客車之際，為埋伏員警當場查
    獲等情，亦為被告唐登峰所不否認，並有行動電話、充電器
    及紙箱等物扣案可證，堪信為真實。
(三)、被告唐登峰、甲○○雖一再否認知悉系爭包裹內夾藏毒品愷
    他命，而涉有共同運輸第三級毒品愷他命及私運管制物品進
    口之犯行，並均以前揭情詞置辯。惟查：
  1.被告唐登峰於：(1)96年12月18日警詢時供稱：「那批貨是在
    大陸廣東喝酒時認識的朋友，自稱叫『龍哥』的男子自大陸
    寄送給我代收的，……，他都是用0000000000000000大陸電
    話與我聯絡」等語（見96偵字第30799 號卷第6 頁反面）；
    (2)96年12月19日偵訊時供稱：「0000000000是龍哥託朋友交
    給我的」、「他說要寄充電器給我，請我代收」、「簽收上
    大郵通的貨物，是要交給甲○○」等語（偵字第30799 號卷
    第52頁）；(3)97年2 月14日偵訊時供稱：「有一個叫『龍哥
    』還有一個叫『甲○○』的叫我收的」、「因為號碼是『龍
    哥』他們的，他說要聯絡寄快遞的事情」、「被查獲的這一
    次是在收受快遞的4 天前，『甲○○』有因為這次收貨的相
    關事情打電話給我」、「我記得後面是858 ，『甲○○』是
    在大陸打給我的」等語（見偵字第30799 號卷第89至90頁）
    ；(4)97年6 月20日偵訊時則以證人身份具結證稱：「（問）
    96 年12 月18日你被查獲的這次所收自大陸寄來的貨物，是
    誰叫你收的？甲○○和『龍哥』兩個人叫我收的」、「案發
    4 天前，有一支後面4 碼5858的電話打來給我，這支電話有
    時候是甲○○在用，有時候是『龍哥』在用，這次是甲○○
    打來的」、「（問）這一次你收到貨之後，有無打電話給甲
    ○○或『龍哥』？有，航警局有叫我打5858這一支，結果電
    話是甲○○接的，我說『阿安，這次包裹我有收到了，你要
    把包裹收去哪裡？』，甲○○說要要送去他臺南市的家中」
    、「（問）這一次的貨是誰叫你收的，如何聯絡？甲○○打
    電話叫我收的，他是打我0000-000-000的電話給我」等語（
    見97年偵字第14416 號卷第134-136 頁）；(5)97年2 月18日
    於本院準備程序時供稱：「龍哥」有給伊一張易付卡，說以
    後有機會會利用該電話與伊聯絡，伊亦留電話給龍哥；他們
    說如果伊收到貨物，即要用易付卡電話打回去給他們回報等
    語（見97年訴字第134 號卷第12頁）；(6)97年8 月5 日於本
    院審理時供稱：「（問）你收那張名片是什麼意思？我不知
    道，我下班的時候，甲○○來我家找我，就拿給我那張名片
    」等語（見97年訴字第134 號卷第172 頁）；(7)97年9 月24
    日審理時則以證人身份證稱：蕭煜龍及甲○○要伊於96年12
    月18日收受包裹，甲○○在案發前4 天或1 週前左右從大陸
    打尾數5858那支電話給伊，說有一些衣褲要來給伊穿，伊就
    說好，然後96年12月18日收到包裹，但是上面是寫充電器，
    不是衣褲；之前龍哥確實有用5858這支電話，因為他跟甲○
    ○聲音很像，有時候會分不出來；伊於收貨後，航警局要伊
    打5858那支電話，有打通，是甲○○接的，伊問他說包裹裡
    面裝的是什麼，他說是充電器，伊問他要送到哪裡去，他說
    要送到他家裡去；伊只跟蕭煜龍見過一次面，是在96年6 月
    份第2 次去大陸在KTV 時見面，龍哥事後託人交給伊一張00
    00000000號易付卡，說是作朋友聯絡用，同時也可以兼做請
    伊代收充電器聯絡用；伊係因甲○○拜託，才會接受蕭煜龍
    拜託代收貨物；伊之前在96年8 、9 月及10、11月間各送1
    次充電器包裹至甲○○家，伊兩次收到包裹後都馬上與甲○
    ○取得聯繫，告知伊已收到包裹，甲○○即表示他家友人要
    伊馬上送過去，伊即馬上送過去，兩次都有人收，中間沒有
    任何波折等語（見本院97年訴字第134 號卷第190 至192 頁
    、第195 至196 頁、第200 至201 頁）。
  2.被告甲○○則於：(1)97年7 月4 日警詢時供稱；是龍哥把00
    00000000000 電話SIM 卡交給伊使用，不是伊向龍哥借的，
    伊係該門號之實際使用人，但是是龍哥交給伊（見97年度偵
    字第14416 號卷第194 頁）；(2)97年6 月20日偵訊時供稱：
    「0000000000、0000000000、0000000000電話均由我使用」
    、「……。因為我喝酒時有答應他讓他寄東西過來，他何時
    要寄什麼我都不知道」（同上偵卷第132 頁）、「當初是龍
    哥叫我找一個『人頭』，……，他說要寄到我家，我說不行
    ，我家沒人不知道要怎麼收，『龍哥』說不然我幫他找一個
    人代收，我就說好，然後就找了唐登峰把他介紹給『龍哥』
    」等語（同上偵卷第140 頁）；(3)97年6 月25日偵訊時具結
    供稱：「因為『龍哥』之前就已經和唐登峰說好了，因為『
    龍哥』跟我說他已經跟唐登峰說好收貨的事情，我只要把『
    龍哥』的名片和抄下來的『龍哥』的電話號碼拿回去給唐登
    峰就好了」等語（見同上偵卷第149 頁）；(4)97年6 月26日
    本院審理時具結證稱：「（問）在大陸你有無使用手機？有
    ，只有一個號碼，是龍哥買給我的，號碼00000000000 」、
    「（問）你有無曾經用這個號碼跟被告聯絡？有」、「（問
    ）你在大陸跟被告聯絡是為了何事？…，有一次是打電話跟
    他說龍哥要交代事情，龍哥要他把充電器的電池送去我家，
    會有人來拿。」等語（見本院97年訴字第134 號第120 頁）
    ；(5)97年8 月5 日審理期日結證：「（問）有無交付龍哥的
    任何資料給唐登峰？一張名片，上面有龍哥手寫的名字，還
    有在大陸的手機號碼。」、「拿給唐登峰的時候，說龍哥會
    跟他聯絡」、「關於前2 次充電器的收受，我有事先打電話
    跟她們講，我說等一下會有龍哥的小弟來拿東西，那個東西
    不是我的」、「龍哥說要買充電器裝在自動摩托車上，有次
    他們說要寄送到哪裡去，我就說乾脆就寄到我家去好了」、
    「當初龍哥是說叫我找一個人代收這些東西，會另有小弟來
    拿走」、「（問）唐登峰收受3 次充電器，是誰跟他聯絡的
    ？有兩次是龍哥打電話給我，要我轉告唐登峰說貨進來了。
    有一次是龍哥跟我說，他有自己打給唐登峰」等語（見同上
    卷第168 至170 頁）。
  3.互核被告唐登峰與甲○○前揭歷次供證，可知渠等二人就被
    告甲○○如何在大陸介紹「龍哥」予唐登峰認識，在臺灣交
    付其上載有「龍哥」所自稱本名「蕭煜隆」及電話之名片予
    唐登峰，並答應將「龍哥」所寄送予唐登峰之包裹、自大陸
    聯絡其家人葉薛春或甘馨喻再予以轉收後，交給「龍哥」在
    臺灣之小弟，及被告唐登峰係如何以撥打電話至5858或1647
    門號之電話與「龍哥」或甲○○聯絡，且唐登峰先後3 次為
    「龍哥」代收包裹，甲○○或係主動以電話聯繫唐登峰，或
    係被動受龍哥所告知，均屬知悉等情，所各為不利於己之陳
    述內容均不謀而合。此外，參以證人甘馨喻於警詢時已證稱
    ：伊於96年11月15日至25日、12月2 日至18日均以電話聯絡
    0000000000000000，那段時間伊都是打該電話聯絡甲○○，
    均是與甲○○通話，打通電話後也均是甲○○直接接聽，從
    未有他人先接再轉給甲○○之情形，伊不認識「龍哥」、亦
    不知道其與甲○○之交情如何等語（見97年度偵字第1441 6
    號卷第180 頁、第18 3頁反面），且證人甘馨喻及葉薛春亦
    均於本院審理時具結證稱被告唐登峰曾寄放包裹至家中，兩
    人均各收1 次等語（見本院97年度訴字第134 號卷第126 及
    13 3頁）。本院審酌證人葉薛春及甘馨喻各係被告甲○○之
    母親及論及婚嫁男女朋友，情誼甚篤，則渠等上開所為對被
    告甲○○不利證述，非但殊值採信，更足資為補強被告唐登
    峰、甲○○前揭所為各自不利於己之自白或證述。
  4.至被告唐登峰、甲○○雖矢口否認主觀上已知悉「龍哥」所
    寄送之系爭包裹內夾藏愷他命。然查：
  (1)依被告唐登峰所供，其與「龍哥」僅於96年6 月間在中國大
    陸有過一面之緣，且於當日喝酒後離開，對「龍哥」並無印
    象、亦不想再跟「龍哥」聯絡（見本院卷第198 頁），足見
    其與「龍哥」僅係萍水相逢點頭之交，素來並無交情。則何
    以被告唐登峰甫於96年8 、9 月間在臺灣接獲「龍哥」自大
    陸所撥打之電話後，即未考量其所租住之正覺街處所乃僅有
    其一人獨住，倘答應為「龍哥」代收包裹，必須確定本人親
    自在家否則無法收受，衡諸被告擔任司機之工作性質，答應
    為人代收包裹而須於特定時段返家，實非易事，豈被告唐登
    峰非但竟願為毫無交情可言之「龍哥」代收，甚且更願不辭
    一天工作後之辛勞，於收受包裹後未幾，即於當日再次駕車
    轉送至被告甲○○住處，已嫌與常情不符。其次，被告唐登
    峰若僅係為「龍哥」代收並轉送包裹，縱為確認包裹已否為
    被告唐登峰所收受，又何需「龍哥」如此大費周章，除事先
    委託被告甲○○特別攜帶其上記載「蕭煜龍」及其電話「00
    00000000000000」之名片親自送予被告唐登峰外，更另行提
    供門號為0000000000號手機易付卡再委託被告甲○○以外之
    不詳成年人交予被告唐登峰，以專供快遞收受事宜聯繫？亦
    甚可疑。況查，被告唐登峰於為警查獲後，經警詢問本件查
    獲物品貨主究係何人時，既明知託寄物品之人乃係名片上所
    載「蕭煜龍」之「龍哥」，且於收受包裹後須向「龍哥」或
    被告甲○○聯繫後續應將包裹送至何處，卻捨此不論，反向
    警佯稱該批貨物乃係其為「一個在大陸的簡先生」所代收，
    其並沒有要把包裹送去哪裡，只是放在車上云云（見本院卷
    第85、86頁），於警方當場告知所收包裹內夾藏毒品並對其
    宣讀法律上權利後，唐登峰又繼續對警察謊稱「簡的」與員
    警之身高差不多，曾經與其在大陸見過云云等相關查獲過程
    ，業經本院當庭勘驗現場蒐證光碟確認無誤（見本院卷第95
    頁）。果被告唐登峰確實不知包裹內夾藏毒品，何以不於埋
    伏員警上前詢問時，第一時間即表明其係為「龍哥」及被告
    甲○○代收包裹？以明清白，反以並不存在之「大陸簡先生
    」搪塞員警？又何以在警察告知涉嫌運輸毒品之重罪時，仍
    堅以「簡先生」為寄件人要其收貨？更有可議。猶有甚者，
    被告唐登峰為警查獲後，固曾以龍哥所交付0000000000號手
    機撥打5858號電話詢問究應將本件包裹送至何處，並於電話
    接通後即稱「『阿安』，這次包裹我有收到了，你要把包裹
    收去哪裡？」（見97偵字第14416 號卷第135 頁）。惟依被
    告唐登峰所供，收取本次包裹前，被告甲○○曾自大陸打電
    話表示要寄「衣褲」與伊，而未提及同時要寄送充電器。然
    細譯本件由被告唐登峰所親自簽立之派件存根聯（見96年偵
    字第30799 號卷第26頁），其上除有被告唐登峰之姓名、地
    址外，僅有空運之遞送種類及充電器4 箱之品名，則在寄件
    人資料空白之情況下，被告唐登峰又係憑藉何等客觀資料以
    認定本件貨物確係5858號電話持有人「阿安」所寄送？又何
    以於該電話接通後直接逕以被告甲○○之綽號「阿安」而為
    稱呼？在在均與事理常情有悖。
  (2)再依被告甲○○所供，龍哥於96年8 、9 月間既曾要伊找人
    頭寄送充電器，伊因而介紹唐登峰予「龍哥」認識，且被告
    唐登峰前後3 次收受充電器，有2 次是龍哥打電話給伊，要
    伊轉告唐登峰說貨進來了，有1 次則是龍哥跟伊說，他自己
    有打給唐登峰。準此，顯見被告甲○○就唐登峰3 次代收「
    龍哥」自中國大陸寄送包裹一事，自有相當之參與。此由徵
    諸被告唐登峰證稱於其乃係於被告甲○○交付其上載有「龍
    哥」所自稱本名及電話之名片後，即於該名片右上角概略註
    明被告甲○○住處益明。被告甲○○事後否認不知本件寄送
    包裹情形云云，顯屬無稽。其次，被告甲○○雖一再否認被
    告唐登峰於遭查獲後曾撥打5858號電話予自己，惟該5858號
    之電話至少在96年11月15日至25日以及12月2 日至18日即被
    告甲○○出境、人在中國大陸期間，均係「龍哥」所交予被
    告甲○○所單獨持用，被告甲○○亦曾以該5858門號為「龍
    哥」聯絡被告唐登峰有關收受包裹之事宜等節，已據被告甲
    ○○及甘馨喻各自供證屬實在卷，足徵被告唐登峰所持用「
    龍哥」所交付之0000000000門號於本件查獲前後即自96年12
    月2 日至18日間以該5858號電話聯繫被告唐登峰之人，確係
    被告甲○○無訛。其事後空言否認，實無足採。苟非畏罪心
    虛，亟欲撇清與本件運輸毒品犯罪之關係，又何須矢口否認
    至此？再者，被告甲○○倘確僅止於介紹被告唐登峰與「龍
    哥」認識，至於渠等間如何約定寄收包裹則毫不知情，則被
    告甲○○究係如何知悉「龍哥」所交予被告唐登峰用以聯絡
    收受包裹之0000000000門號？復何需於本次包裹查獲前之96
    年8 、9 月間及10、11月間，先後各自大陸打電話回家，要
    求其母親或同居女友出面代為收受被告唐登峰所轉送「龍哥
    」寄去之包裹？而被告甲○○既供稱伊曾陪「龍哥」去廣州
    買充電器，因伊看到是充電器、才敢代收包裹云云，則由其
    所為此等供述，洵見被告甲○○對於「龍哥」日後將自大陸
    寄送回臺灣之「充電器」內容亦早有懷疑，蓋若為正常普通
    之包裹，友人間相互幫忙代為收取，即屬人情之常，又何來
    「敢」或「不敢」代收之理？參以被告甲○○年逾40，長年
    在外經營生意，依其社會歷練與常識，焉能就「龍哥」須找
    人頭收受包裹一事已有懷疑卻仍絲毫不起戒心？詎被告甲○
    ○非但絲毫不加設防，反容任自己所介紹予「龍哥」以擔任
    「人頭」之被告唐登峰收受包裹後，再自大陸再以電話聯繫
    不知情家人代為轉收被告唐登峰所收受之包裹，並將該包裹
    任由「龍哥」在臺灣之小弟取走？如此行徑，謂其不知包裹
    內容夾藏毒品，孰能置信？
  (3)況徵諸我國毒品危害防制條例對於運輸第三級毒品，依該法
    第4 條第3 項規定之刑度，係處5 年以上有期徒刑，得併科
    新臺幣500 萬元以下之罰金，刑責甚重，從事運輸毒品者莫
    不小心行事，以免事跡敗露而遭查獲。以被告唐登峰先出面
    收受「龍哥」自大陸所寄送之國際快遞包裹後，再由被告唐
    登峰迂迴轉送至被告甲○○位於臺南市○○街住處家中，之
    後方由「龍哥」在臺灣之小弟接應取走等情節觀之，顯見被
    告唐登峰、甲○○及「龍哥」就本件私運毒品愷他命入境來
    台事宜，事先顯然經過縝密之安排及計畫，並具有共同運輸
    第三級毒品愷他命及私運管制物品進口之犯意聯絡及行為分
    擔，以完成整個私運第三級毒品愷他命入境之犯行。倘非被
    告唐登峰及甲○○均明知該包裹內確實藏有法所不容之第三
    級毒品愷他命而為躲避查緝，又何以不堂而皇之逕由「龍哥
    」自大陸直接寄送至自己住處即可？反係要被告唐登峰先行
    代收後再行轉送至被告甲○○家中？益徵被告唐登峰、甲○
    ○空言否認不知包裹內夾藏第三級毒品愷他命云云，要係推
    諉卸責之詞，不足採信。
(四)、至被告甲○○辯護人固為之辯護：被告唐登峰先稱本次代收
    包裹事前事後均係「龍哥」與之聯絡，事後卻又翻異改稱係
    與被告甲○○聯絡，足見被告唐登峰係因「龍哥」並未到案
    ，為圖免己罪而將責任均推卸予被告甲○○，其所為陳述殊
    堪質疑云云。惟查，被告唐登峰以證人身分具結所為對被告
    甲○○不利之證述，非但核與被告甲○○所自承5858電話確
    係「龍哥」交予伊使用相符，更有前開0000000000與該5858
    門號手機於查獲前後之雙向通聯紀錄可稽，自已有相當之補
    強。又本件被告唐登峰在臺代收夾藏第三級毒品愷他命包裹
    一事，既係其與被告甲○○及「龍哥」基於共同犯意聯絡而
    為之，則縱使被告唐登峰於警詢時僅先供稱本件包裹係自稱
    叫「龍哥」之男子自大陸寄送予伊，亦不當然足以佐證被告
    甲○○即未涉案。此由觀諸被告唐登峰於同次警詢時亦曾供
    稱：「『龍哥』告訴我領取該貨物之後，叫我直接轉送綽號
    『阿安』的家裡」等語益明，復參以被告唐登峰、甲○○均
    不否認本件查獲物品確係「龍哥」自大陸寄送予唐登峰代收
    ，則被告唐登峰於警詢初始供稱係「龍哥」要伊代收，之後
    再於本院審理時具結證稱係被告甲○○要伊代收，亦無有何
    違背常情之處。辯護意旨認被告唐登峰就此所為證述殊堪質
    疑云云，尚無足取。
(五)、再者，證人葉薛春固亦於本院審理時證稱被告甲○○均未打
    電話回來交代說被告唐登峰要來寄放東西云云，惟此部分之
    證述，明顯核與被告甲○○於本院審理時所供：「龍哥打完
    電話以後，我就打電話回家問我媽媽被告有無送東西過來，
    我說如果有送到的話，等一下自然會有龍哥的人來拿，你就
    讓他拿走」等語矛盾，則衡以被告甲○○與證人葉薛春母子
    之誼、被告甲○○所涉刑責之重，證人葉薛春上開所為證述
    實不無迴護之虞，難期並無偏頗，是就其上開所證，亦不足
    為被告甲○○有利認定之依據。
(六)、又經本院勘驗結果，被告唐登峰於警方告知其所代收之包裹
    經安檢後發現夾藏包裹時，雖先是表情驚訝而稱「啊」（見
    本院97年度訴字第134 號卷第86頁），之後再以臺語稱「夭
    壽」，伊會被他害死（見同上卷第88頁），甚且亦跌坐在地
    而稱「我會死我」等語（見同上卷第94頁）。惟本院衡酌本
    次查獲經過，被告唐登峰於埋伏員警上前逮捕時，即先對警
    佯稱伊係為一個在大陸姓簡的簡先生收貨物，伊既非貨主、
    更未將貨物搬去何處；之後經警告以所涉罪嫌及相關法律權
    利後，仍可從容應對而向警方表示：「你們也讓我把門鎖一
    下」、「我不會走啦，你放心啦」等語；對於警方對其所詢
    各項收取包裹之細節問題，非但應答流利，甚且尚仍以「大
    陸簡先生」而掩護「龍哥」或被告甲○○，凡此種種，均足
    認被告唐登峰之所以會有前開表情訝異、低呼「夭壽」或跌
    坐在地之各種情緒反應，無非僅係對於自己未來所將面臨之
    刑事追訴責任感到茫然無助所致，要難資為被告唐登峰事先
    不知包裹內夾藏毒品之有利認定，附此敘明。
(七)、此外，復有自願受收搜索同意書、應扣押物之證明書、通聯
    調閱查詢單、旅客入出境紀錄查詢、派件明細表、臺北關稅
    局扣押貨物/ 運輸工具收據及搜索筆錄、進口快遞貨物簡易
    申報單在卷可參，並有前述扣案之第三級愷他命、充電器、
    行動電話及紙箱可資佐證。本件事證已臻明確，被告唐登峰
    、甲○○與「龍哥」共同運輸第三級毒品愷他命之犯行，洵
    堪認定，應予依法論科。
三、按愷他命係毒品危害防制條例第2 條第2 項第3 款所列管之
    第三級毒品，且係行政院依懲治走私條例第2 條第4 項公告
    之「管制物品及其數額」甲項第4 目所列之管制進出口之物
    品。是被告唐登峰、甲○○自大陸地區私運管制進口之物品
    愷他命進入臺灣地區，均係犯毒品危害防制條例第4 條第3
    項之運輸第三級毒品罪及懲治走私條例第12條、第2 條第1
    項之準私運管制物品進口罪。被告唐登峰、甲○○與上開成
    年男子「龍哥」，就前揭運輸及私運管制物品第三級毒品愷
    他命之犯行，有犯意聯絡及行為分擔，均為共同正犯。又「
    龍哥」與被告唐登峰、甲○○共同利用不知情之南亞公司委
    託亦不知情之東運公司將系爭包裹交予仍不知情之上大郵通
    公司之快遞人員運輸第三級毒品愷他命之行為，為間接正犯
    。又被告唐登峰、甲○○以一私運行為，同時觸犯毒品危害
    防制條例第4 條第3 項之運輸第三級毒品罪及懲治走私條例
    第12條、第2 條第1 項之準私運管制物品進口罪，為想像競
    合犯，應依刑法第55條規定從一重之運輸第三級毒品罪處斷
    。爰審酌被告被告唐登峰、甲○○，均值壯年，不圖正當工
    作，亦不思毒品對他人身體健康及社會治安危害至深且鉅，
    竟鋌而走險私運毒品愷他命入境，且輸入毒品驗前純質淨重
    合計高達22439. 38 公克，如流入市面，將加速毒品之氾濫
    。然因於入境時即遭察覺有異，尚未對我國社會之安寧秩序
    及國人健康產生危害，且於本件運輸毒品犯罪情節中，被告
    2 人復非處於上游主導如何運輸寄件毒品之地位，而僅係處
    於下游執行收受包裹之角色，併被告2 人之素行、犯罪之動
    機、目的、手段與犯後並未坦承犯行等一切情狀，認檢察官
    請求從重量處被告唐登峰有期徒刑15年、被告甲○○有期徒
    刑20年，應嫌過重，認各量處有期徒刑7 年，即與被告唐登
    峰及甲○○犯行之處罰相當，而足收儆懲之效。又公訴人復
    請求對被告唐登峰宣告強制工作，惟按有犯罪之習慣或以犯
    罪為常業或因遊蕩或懶惰成習而犯罪者，得於刑之執行完畢
    或赦免後，令入勞動場所，強制工作，刑法第90條第1 項固
    有明文，然保安處分係針對受處分人將來之危險性所為之處
    置，以達教化、治療之目的，為刑罰之補充制度，保安處分
    中之強制工作，旨在對嚴重職業性犯罪及欠缺正確工作觀念
    或無正常工作因而犯罪者，強制其從事勞動，學習一技之長
    及正確之謀生觀念，使其日後重返社會，能適應社會生活。
    則有鑑於保安處分之措施亦含有自社會隔離而拘束身體自由
    之性質，其限制人民之權利，實與刑罰同，是亦應受比例原
    則之規範，使保安處分之宣告，與行為人所為行為之嚴重性
    、行為人所表現之危險性，及對行為人未來行為之期待性相
    當（最高法院91年度臺上字第4625號判決意旨併參）。查本
    件被告唐登峰雖有犯罪前科，然以其先前之犯行次數及情節
    ，並依比例原則，綜合其所表現之危險性及對其未來之期待
    性等情以觀，尚難僅憑被告之前科資料，即遽認其已有犯罪
    習慣，且因欠缺正確工作觀念或無正常工作因而犯罪，更無
    法認定有另對之宣告強制工作以預防矯治其社會危險性之必
    要，爰不另為強制工作之諭知。公訴人聲請對被告唐登峰諭
    知強制工作部分，尚無必要，併此敘明。
四、另按毒品危害防制條例第2條第2項規定，毒品依其成癮性、
    濫用性及對社會危害性分為四級，並就製造、運輸、販賣、
    意圖販賣而持有、以非法方法使人施用、引誘他人施用及轉
    讓等不同品項毒品之行為，分別定其處罰。至施用或持有第
    三、四級毒品，因其可罰性較低，故予除罪化，僅就施用及
    持有第一、二級毒品科以刑罰。惟鑑於第三、四級毒品均係
    管制藥品，特於同條例第11條之 1明定無正當理由，不得擅
    自持有；第18條第 1項後段復規定查獲之第三、四級毒品，
    無正當理由而擅自持有者，沒入銷燬之。從而，依同條例第
    18 條第1項後段應沒入銷燬之毒品，專指查獲之施用、持有
    第三、四級毒品而言；倘係查獲之製造、運輸、販賣、意圖
    販賣而持有、以非法方法使人施用、引誘他人施用或轉讓之
    第三、四級毒品，既屬同條例相關法條明文規定處罰之犯罪
    行為，即非該條項應沒入銷燬之範圍。又同條例第19條第 1
    項所定「供犯罪所用或因犯罪所得之物」，係指犯第 4條至
    第9條、第12條、第13條或第14條第 1項、第2項之罪所用或
    所得之物，不包括毒品本身在內，自不得為第三、四級毒品
    之沒收依據（以犯第4條第3項販賣第三級毒品罪為例，其供
    犯罪所用之物，當指「供販賣第三級毒品所用之物」而言；
    第三級毒品本身為販賣之標的，為遂行販賣該毒品使用之物
    ，始屬「供犯罪《犯第4 條第3 項之販賣第三級毒品罪》所
    用之物」，其理至明）。同條例對於查獲之製造、運輸、販
    賣、意圖販賣而持有、以非法方法使人施用、引誘他人施用
    及轉讓第三、四級毒品之沒收，並無特別規定，如其行為已
    構成犯罪，則該毒品即屬不受法律保護之違禁物，應回歸刑
    法之適用（最高法院95年度臺上字第911 號判決意旨併參）
    。準此：
(一)、本件扣案之愷他命（經拆封檢視實際共計8 包，驗前總毛重
    23224 公克，驗前純質淨重22439.38公克，純度則為97﹪，
    另取樣0.45公克鑑定用罄），為查獲之第三級毒品愷他命，
    均屬違禁物無誤，應依刑法第38條第1 項第1 款規定宣告沒
    收（至鑑驗所耗損之第三級毒品愷他命0.45公克，既已滅失
    ，爰不另為沒收之諭知）。
(二)、又用以包裝本件第三級毒品愷他命之充電器95個，既得與前
    開第三級毒品愷他命拆封檢視秤重，有前開內政部警政署刑
    事警察局96年12月27日刑鑑字第0960 192794 號鑑定書及查
    獲過程光碟可稽，則與前開第三級毒品愷他命即無難以析離
    而無法個別宣告沒收之情事（最高法院92年度臺上字第6911
    號判決意旨參照），且與用以包裝內藏第三級毒品之95個充
    電器之小型紙盒95個、8 個中型紙箱、4 個大紙箱，均具有
    防止本件第三級毒品愷他命裸露、逸出及潮濕之功用，以便
    於運輸，亦屬被告唐登峰、甲○○及「龍哥」所有供本件犯
    罪所用之物，應依毒品危害防制條例第19條第1 項前段規定
    ，併予宣告沒收（至依卷附扣押物品清單雖未記載有95個小
    紙盒及8 個中型紙箱，然被告唐登峰於為警查獲時，確已扣
    得上開用以夾藏運送愷他命之各該紙盒紙箱，有卷附查獲照
    片及查獲過程錄影光碟在卷可佐，堪認上開物品均已扣案，
    僅漏未於扣案物品清單記載，附此敘明）。
(三)、又本件系爭包裹係於入關時經臺北關稅局會同航警局人員確
    認其內夾藏第三級毒品愷他命後，即由航警局人員將原本分
    散包裝於95個充電器內、由內而外各以夾鍊袋及錫箔紙包覆
    裹藏之愷他命，全數倒出而集中放置於航警局所有如上述鑑
    定書所示之8 個夾鍊袋內，而原先用以包覆毒品、掩人耳目
    已達運輸第三級毒品愷他命目的之錫箔紙、夾鍊袋，以及其
    內未夾藏任何毒品之充電器及小型紙盒各1 個，雖因查獲警
    員疏未扣案，以致有關錫箔紙及夾鍊袋部分之數量及下落均
    屬不明，惟該等物品既仍屬同案共犯「龍哥」所有以供被告
    唐登峰、甲○○犯運輸毒品罪所用之物，則有鑑於毒品危害
    防制條例第19條第1 項就沒收之規定係採相對義務沒收主義
    ，縱該等夾鍊袋、錫箔紙、充電器及小型紙盒均未扣案入庫
    ，自仍應依上開規定諭知沒收；又因本件查獲夾藏毒品之每
    一充電器內，或係夾藏2 包、或係夾藏3 包由內而外各以夾
    鍊袋及錫箔紙包裹之愷他命等情，有本院公務電話紀錄可佐
    ，則本於「罪證有疑、惟利被告」原則，應認各有191 個夾
    鍊袋及191 張錫箔紙【計算式：（95－1） ×2 ＋3 ＝191
    】。又上開夾鍊袋、錫箔紙、充電器及小型紙盒等物，乃因
    承辦之治安機關疏未一併予以扣案，如於宣告沒收之時，仍
    併予諭知「如全部或一部不能沒收時，追徵其價額」，對於
    被告2 人，顯不公平，爰不為「如全部或一部不能沒收時，
    追徵其價額」之諭知，附此敘明（最高法院97年度臺上字第
    3247號判決意旨參照）。
(四)、再扣案之門號0000000000號行動電話1 具，係「龍哥」所有
    交予被告唐登峰所用，至門號0000000000號行動電話1 具，
    則為被告唐登峰所有，惟均係用以供被告共犯本件共同運輸
    第三級毒品愷他命聯繫所用之物，應依毒品危害防制條例第
    19條第1 項規定，併於被告唐登峰、甲○○所共犯運輸第三
    級毒品愷他命之罪名項下宣告沒收（最高法院97年度臺上字
    第1979號判決參照）。
(五)、至扣案之0000000000號行動電話SIM 卡，既係被告唐登峰經
    由「龍哥」留存予快遞公司以供聯絡收受包裹之用，有派件
    存根聯可參，因SIM 卡於申辦手續完成時，即為申辦人所有
    ，退出或拆機均不需繳回等情，有中華電信股份有限公司客
    戶服務處及97年3 月3 日信客一(一)警（97）字第073 號函可
    稽，是該門號之SIM 卡自係被告唐登峰所有而供本件上開運
    輸毒品所用之物，應依毒品危害防制條例第19條第1 項宣告
    沒收。又扣案之0000000000號之行動電話易付卡SIM 卡，固
    係「龍哥」交予被告唐登峰以供聯絡本件運送毒品相關事宜
    所用之物，惟該門號之申辦人既係南屏電信股份有限公司（
    見96年度偵字第30799 號卷第83頁），而非「龍哥」或被告
    唐登峰、甲○○所有，自難逕依毒品危害防制條例第19條第
    1 項予以沒收（最高法院94年度臺上字第4265號判決意旨參
    照）。末扣案門號0000000000號行動電話（含SIM 卡），係
    被告唐登峰平日聯絡使用，業據其供明在卷，復查無其他證
    據足以證明係被告唐登峰用以聯絡本件運輸第三級毒品愷他
    命之物，又非違禁物，爰不諭知沒收，併予敘明。
據上論斷，應依刑事訴訟法第299 條第1 項前段，毒品危害防制
條例第4 條第3 項、第19條第1 項，懲治走私條例第2 條第1 項
、第11條，刑法第11條前段、第28條、第55條、第38條第1 項第
1款、第2款，判決如主文。
本案經檢察官吳佳美到庭執行職務。
中    華    民    國    97    年    10    月    8     日
                  刑事第八庭    審判長法  官  林惠霞
                                      法  官  張明儀
                                      法  官  呂綺珍
附表：
┌────┬────────────────────┐
│  編號  │               內容                     │
├────┼────────────────────┤
│   1.   │第三級毒品愷他命（驗前總毛重23224 公克，│
│        │驗前純質淨重22439.38公克，純度則為97﹪，│
│        │不含取樣鑑定用罄之0.45公克）            │
├────┼────────────────────┤
│   2.   │充電器95個（夾藏毒品）                  │
├────┼────────────────────┤
│   3.   │充電器1個                               │
├────┼────────────────────┤
│   4.   │小型紙盒95個（夾藏毒品）                │
├────┼────────────────────┤
│   5.   │小型紙盒1個                             │
├────┼────────────────────┤
│   6.   │中型紙箱8個                             │
├────┼────────────────────┤
│   7.   │大型紙箱4個                             │
├────┼────────────────────┤
│   8.   │錫箔紙191張                             │
├────┼────────────────────┤
│   9.   │夾鍊袋191個                             │
├────┼────────────────────┤
│   10.  │門號0000000000號行動電話1 具（不含易付卡│
│        │SIM 卡）                                │
├────┼────────────────────┤
│   11.  │門號0000000000號行動電話1具（含SIM卡）  │
└────┴────────────────────┘
以上正本證明與原本無異。
如不服本判決書應於送達後10日內向本院提出上訴狀。
                            書記官  范升福
中    華    民    國    97    年    10    月    8     日
附錄論罪科刑法條：
毒品危害防制條例第四條第三項：
製造、運輸、販賣第三級毒品者，處五年以上有期徒刑，得併科
新臺幣五百萬元以下罰金。
懲治走私條例第二條第一項：
私運管制物品進口、出口逾公告數額者，處七年以下有期徒刑，
得併科新臺幣二十萬元以下罰金。


司法院資訊處製作；財團法人民間司法改革基金會備份。
